【裁判字號】    98,交聲,628
【裁判日期】    980318
【裁判案由】    違反道路交通管理處罰條例聲明異議
【裁判全文】
臺灣臺北地方法院交通事件裁定         98年度交聲字第628號
原處分機關  交通部公路總局臺北區監理所
異  議  人
即受處分人  甲○○
上列受異議人即處分人因違反道路交通管理處罰條例案件，對於
交通部公路總局臺北區監理所中華民國98年2 月23日所為北監營
裁字裁第40-AEX421180號裁決書不服，而聲明異議，本院裁定如
下：
    主  文
異議駁回。
    理  由
一、按計程車駕駛人，在執業期中，犯竊盜、詐欺、贓物、妨害
    自由或刑法第230 條至第236 條各罪之一，經第一審法院判
    決有期徒刑以上之刑後，吊扣其執業登記證。其經法院判決
    有期徒刑以上之刑確定者，廢止其執業登記，並吊銷其駕駛
    執照，三年內不得考領駕駛執照，道路交通管理處罰條例第
    37條第3 項、第67條第2 項定有明文。
二、本件異議人即受處分人（下稱受處分人）甲○○自民國86年
    7 月23日起，即以駕駛營業用小客車為業，並領有合格執業
    登記證，但於97年間因犯詐欺罪，經臺灣板橋地方法院於97
    年10月21日以97年度簡字第7824號判處有期徒刑3 月，並於
    97年11月13日確定在案，經原處分機關即交通部公路總局臺
    北區監理所以受處分人於計程車駕駛人執業期中，因詐欺案
    經臺灣板橋地方法院判決有期徒刑確定，依道路交通管理處
    罰條例第37條第3 項規定，於98年2 月23日以北監營裁字裁
    第40-AEX421180號裁決裁處吊銷受處分人駕駛執照，三年內
    禁考。嗣受處分人不服，於法定期限內之98年2 月23日向本
    院聲明異議。
三、受處分人聲明異議意旨略以：伊雖曾因犯詐欺罪，經臺灣板
    橋地方法院判處有期徒刑3月，惟伊係不慎遺失金融帳簿，
    後經銀行通知才知遭人盜用，檢察官聲請簡易判決處刑書內
    關於犯罪地點、代價、相對人等皆記載不詳，所載內容均非
    事實，伊並未參與犯罪行為，只是不知情的第三者，為免失
    業無收入來源，為此聲明異議，請求撤銷原處分云云。
四、經查，受處分人自86年7 月23日起，以駕駛營業用小客車為
    業，並領有合格執業登記證，嗣於97年間，其可預見提供自
    己金融帳戶予不相識之人使用，可能供不詳犯罪集團用以作
    為騙取他人財物工具之情況下，竟仍基於幫助他人犯詐欺取
    財罪之不確定故意，在不詳地點，將其向彰化商業銀行雙和
    分行所開設帳號000-00000000000000號之帳戶存摺、金融卡
    及密碼，以不詳代價，提供予某姓名年籍均不詳之成年男子
    ，繼之該人士所屬之詐騙集團則意圖為自己不法之所有，由
    某不詳詐騙集團成員，於97年7 月5 日晚間10時許，以電腦
    連線至網際網路之方式，向告訴人廖德錡 (以下逕稱其名)
    佯稱前往臺北縣板橋市府中捷運站附近見面，復由另名不詳
    詐欺集團成員，以不明電話撥打予廖德錡，向其詐稱需匯入
    款項云云，使廖德錡陷於錯誤，而於同日晚間10、11時起至
    翌（6） 日凌晨0 時止間之某時許，在府中捷運站附近，以
    自動櫃員機，自其所使用之中華郵政股份有限公司內湖東湖
    郵局帳號000-00000000000000號帳戶內提領現金新臺幣（下
    同）10萬3 千元後，再依照該詐騙集團成員之指示，先存入
    8 萬元至受處分人上開帳戶內得逞，其餘部分則因存款機發
    生故障未能存入而未得逞。嗣廖德錡存入款項後，始知受騙
    ，並報警處理之事實，業經臺灣板橋地方法院於97年10月21
    日以97年度簡字第7824號判決認受處分人係犯刑法第30條第
    1 項前段、第339 條第1 項詐欺取財罪之幫助犯，判處有期
    徒刑3 月，並於97年11月13日確定，有上開判決影本、臺灣
    板橋地方法院檢察署檢察官97年度偵字第22576 號聲請簡易
    判決處刑書網路列印節本、臺灣高等法院異議人前案紀錄表
    、臺北市政府警察局交通警察大隊違規罰單入案系統駕駛人
    資料明細表、臺北市營業小客車駕駛人執業登記證申請書、
    執業登記證各一份在卷可佐。是受處分人於執業期中犯幫助
    犯詐欺取財罪，經上開法院判決後確定之事實，洵堪認定。
五、按道路交通管理處罰條例第37條第3 項規定意旨係基於營業
    小客車營運及其駕駛人工作之特性，就駕駛人個人應具備之
    主觀條件，對人民職業選擇自由所為之限制，旨在保障乘客
    之安全，確保社會之治安，及增進營業小客車之職業信賴，
    且營業小客車營運之管理，因各國國情與治安狀況而有不同
    ，相關機關審酌曾犯上述之罪者，其再犯比率偏高，及其對
    乘客安全可能之威脅，衡量乘客生命、身體安全等重要公益
    之維護，與人民選擇職業應具備主觀條件之限制，而就其選
    擇職業之自由為合理之不同規定，與憲法第7 條之平等原則
    ，亦屬無違，再者，以限制營業小客車駕駛人選擇職業之自
    由，作為保障乘客安全、預防犯罪之方法，乃基於現階段營
    業小客車管理制度所採取之不得已措施，俾於維護公共福祉
    ，此有司法院大法官釋字第584 號解釋意旨可茲參照，且營
    業小客車駕駛人之人格特質應信守誠實童叟無欺之主觀條件
    ，俾便保障任何乘客之安全，確保社會之治安，及增進營業
    小客車之職業信賴，揆諸上開司法院大法官解釋意旨，受處
    分人幫助犯詐欺取財罪對乘客安全之詐欺潛存之特別危險性
    仍存在，是受處分人上開所辯，委無足採。
六、綜上所述，本件受處分人既有前揭違規行為，原處分機關依
    道路交通管理處罰條例第37條第3 項規定所為吊銷駕駛執照
    ，三年內禁考之裁決，核無違誤，本件聲明異議為無理由，
    應予駁回。
據上論斷，應依道路交通案件處理辦法第19條，裁定如主文。
中    華    民    國    98    年    3    月    18    日
                  交通法庭    法  官  謝昀璉
上正本證明與原本無異。
如不服本裁定，應於裁定送達後5 日內向本院提出抗告狀。
                              書記官  鄭雅文
中    華    民    國    98    年    3     月    19    日


司法院資訊處製作；財團法人民間司法改革基金會備份。
